【裁判字號】    94,建,18
【裁判日期】    950313
【裁判案由】    給付工程款
【裁判全文】
臺灣高雄地方法院民事判決                94年度建字第18號
原      告  鄭景鴻即儷鴻企業社
訴訟代理人  劉雅寧
被      告  成真營造有限公司
法定代理人  甲○○
訴訟代理人  乙○○
當事人間請求給付工程款事件，本院於民國95年2 月27日言詞辯
論終結，判決如下：
  主  文
被告應給付原告新臺幣壹佰伍拾萬元，及自民國九十三年十二月
十八日起至清償日止，按週年利率百分之五計算之利息。
訴訟費用由被告負擔。
  事實及理由
一、原告主張：被告承攬訴外人臺南縣政府之臺南縣縣民廣場景
    觀及親水設施工程，並於民國93年7 月22日與原告簽立工程
    契約（下稱系爭契約），將其承攬上開工程之水景系統設備
    工程（下稱系爭工程）轉由原告承攬施作。依系爭契約第6
    條第2 款、第3 款、第4 款約定：原告於預埋管線完成時，
    被告應支付新臺幣（下同）390,000 元；施作之器材到達工
    地現場時，被告應支付1,315,000 元；原告於安裝完成、測
    試及經被告驗收完成後，被告應支付185,000 元。原告於93
    年9 月5 日安裝完成，並於93年9 月30日完成測試。詎被告
    拒絕給付剩餘工程款1, 500,000元（下稱系爭工程款）。爰
    依系爭契約之工程款給付請求權，提起本訴等情。聲明：被
    告應給付原告1,500,000 元及自支付命令送達翌日起至清償
    日止，按週年利率5 ﹪計算之利息。
二、被告則以：凡與政府機關間之承攬契約，承攬人使用於承攬
    工程之進口材料均應提供進口報單正本，原告請款時，就其
    提供之進口材料，僅提供進口報單影本供被告核對，故被告
    自得拒絕付款。又系爭工程依約應於93年8 月5 日完成，但
    原告遲至93年9 月30日才完工，依系爭契約第9 條約定，每
    逾期1 日，應扣工程款總額1000分之3 ，合計原告遲延56日
    完工，應扣款310,800 元（計算式：1,850,000 ×3 ／1000
    ×56＝31 0,800）等語置辯，聲明：原告之訴駁回。
三、下列事項為兩造所不爭執，並有系爭契約、設備文件明細單
    各1 份、進口報單9 紙在卷可稽，堪信屬實。
（一）兩造於93年7 月22日簽立系爭契約，約定原告向被告承攬
      系爭工程，原告應於93年8 月5 日完成系爭工程。原告於
      93年9 月5 日安裝完成系爭工程，於93年9 月30日測試系
      爭工程完成，被告於93年10月6 日驗收。
（二）依系爭契約第6 條第2 款、第3 款、第4 款約定，原告完
      成預埋管線，被告應支付工程款390,000 元；原告之器材
      到場，被告應給付工程款1,315,000 元；原告於安裝完成
      、測試系爭工程，再經被告驗收完成後，被告應給付工程
      款185,000 元。
（三）原告施作系爭工程所採用進口材料（下稱進口材料）係屬
      斌斌貿易股份有限公司（下稱斌斌公司）、精格電子工業
      股份有限公司（下稱精格公司）、銳立企業有限公司（下
      稱銳立公司）、歌林天龍音樂事業股份有限公司（下稱歌
      林公司，經銷商為臺灣高空企業有限公司）出售之產品。
      原告提出上開公司之進口報單（見本院卷第25頁至第40頁
      ）所載之貨物即本件原告施作採用之進口貨物。
（四）被告已向臺南縣政府請領其承攬工程之工程款，又被告就
      該工程施工並無遲延情形。
四、兩造爭執事項：（一）被告以原告未提出進口報單原本，而
    拒絕給付系爭工程款，有無理由？（二）原告完成系爭工程
    有無遲延？若有，遲延之原因為何？被告抗辯因原告遲延應
    扣款310,800 元，有無理由？茲論敘如下：
（一）被告以原告未提出進口報單原本，而拒絕給付系爭工程款
      ，有無理由？
   1、經查，本件原告施作系爭工程所採用國外進口之材料，係
      由斌斌公司、精格公司、銳立公司、歌林公司所出售乙節
      ，為兩造所不爭執，堪予認定。次查，斌斌等公司出售國
      外進口材料予原告，並出具其上蓋有斌斌等公司大小章之
      進口報單原告乙節，復據原告陳述綦詳，且為被告所自認
      （見本院94年6 月28日準備程序筆錄），已徵原告使用於
      系爭工程之材料係屬外國進口之材料。又查，系爭契約並
      未約定原告向被告請款時，應提出進口材料之進口報單原
      本乙節，為被告所不爭執，並有系爭契約1 份在卷可證，
      是被告要求原告請款時，應提出進口報單原本，即乏依據
      。
   2、再查，依證人即臺南縣政府承辦系爭工程之人員吳先修到
      庭結證稱：臺南縣政府與被告簽立契約，僅約定材料的規
      格，並未約定材料是否為國外進口，如為進口材料，也僅
      需監造單位確認是否符合規格，施作完成後辦理驗收，請
      款時並沒有要求被告提出進口報單之原本，被告所承攬之
      工程已經完工，且被告已經向臺南縣政府請領款項（見本
      院94年6 月28日準備程序筆錄）等語，核與被告自陳：伊
      已向臺南縣政府報驗通過，並未提出進口報單原本，而臺
      南縣政府迄今未對被告訴請提供進口報單原本，亦未要求
      被告提供進口報單原本（見本院95年2 月27日言詞辯論筆
      錄）等情相符，足見被告向臺南縣政府請領工程款時，並
      不需提供任何進口材料報單原本甚明，益徵被告要求原告
      請款時，應檢附材料進口報單原本，洵屬無據。
   3、綜上，原告既已提出蓋有斌斌等公司大小章之進口報單；
      倘參諸兩造並未約定原告向被告請款時，應提出材料進口
      報單原本；暨被告向臺南縣政府請領所承攬之工程款時，
      並不需要提出進口報單原本等情相互以觀，則被告辯稱：
      伊因原告未提出進口報單原本，故而拒絕給付系爭工程款
      云云，洵屬無據。
（二）原告完成系爭工程有無遲延？若有，遲延之原因為何？被
      告抗辯因原告遲延應扣款310,800 元，有無理由？
   1、被告辯稱：依兩造約定，系爭工程應於93年8 月5 日完工
      ，但原告遲至93年9 月30日才完工，遲延完工56日，應扣
      款310,800 元云云，為原告所否認，並以：本件因被告遲
      至93年8 月12日始確定器材具體安裝位置，且遲至93年9
      月23日始提供電源進行測試，顯見系爭工程遲延，係屬可
      歸責於被告之原因所造成，原告自不負遲延責任等語置辯
      。
   2、經查，原告施作系爭工程，應由被告之監造單位指示安裝
      位置乙節，為系爭契約第4 條所明定，且為被告所自認（
      見本院94年6 月28日準備程序筆錄），堪予認定。是被告
      就原告施作系爭工程，即負有指定器材安裝位置之協力義
      務甚明。次查，原告主張被告遲至93年8 月12日始確認器
      材安裝位置乙節，核與吳先修到庭證稱：關於景觀、親水
      相關工程之設備擺設位置，應由監造單位確認擺設位置，
      上開設備係後來於93年8 月間，才由監造單位確認擺設位
      置（見本院卷第94年6 月28日準備程序筆錄）大致相符，
      等語大致相符，已堪認定。倘參諸上開器材擺設位置之確
      認，後來係由被告與監造單位協商確認之事實，復為被告
      所自陳（見本院94年6 月28日準備程序筆錄）乙節相互以
      觀，益堪認原告主張：被告遲至93年8 月12日始確定器材
      安裝位置之事實為真。
   3、原告主張測試電源應由被告提供，被告遲至93年9 月23日
      始提供電源乙節，為被告所否認，並以：有關工程安裝測
      試，應由原告自備發電機進行測試云云。惟查：依系爭契
      約記載內容以觀，兩造就原告安裝設備完成後，究應由何
      人提供電源進行測試乙節，並未明文約定。然參酌系爭契
      約所附之預算書、估價單所示，原告施作之系爭工程包括
      電腦軟硬體、控制介面設備、水舞音響、UPS 不斷電系統
      、配電箱、41U 機櫃、管線設備、過濾系統、水舞系統、
      噴霧、戲水池、荷花池系統等水景工程，而上開工程多屬
      需要提供電源始能運作之設備。而按原告施作之水景工程
      僅係被告所承攬臺南縣政府之臺南縣縣民廣場景觀及親水
      設施工程之一部分，此外，尚有水電工程等乙節，有臺南
      縣政府94年5 月12日府城設字第0940097861號函暨檢附之
      估驗計價明細表在卷可稽，堪可認定。是為確認原告完工
      後之水景工程可與現場水電工程等一體運作，則水景工程
      完工後，自須配合現場施作完工之電源設備，始得進行測
      試。次查，被告將水電工程中之照明電器設備工程交由訴
      外人豐山工程行施作，其後，豐山工程行再轉承攬予原告
      施作等情，業經證人即臺南縣政府承辦系爭工程之人員翁
      昶明到庭證稱：原告與豐山工程行簽立之93年8 月12日工
      程契約（下稱系爭水電契約）係被告所承攬臺南縣縣民廣
      場景觀及親水設施工程中之照明電器設備工程等語綦詳。
      倘參諸系爭水電工程，係由被告發包予豐山工程行乙節，
      亦據被告自陳明確（均見本院94年6 月28日準備程序筆錄
      ），復有原告提出與豐山工程行簽立之系爭水電契約在卷
      可證相互以觀，自堪認定。從而，被告辯稱：系爭水電契
      約工程係另一件工程，與系爭工程無關云云，即不足採信
      。故原告主張應由被告提供電源進行系爭工程測試，而被
      告遲至93年9 月23日始提供電源等事實，堪信為真。末查
      ，原告施作之系爭工程包括電腦軟硬體、控制介面設備、
      水舞音響、UPS 不斷電系統、配電箱、41U 機櫃、管線設
      備、過濾系統、水舞系統、噴霧、戲水池、荷花池系統等
      ，種類多樣而細瑣，衡情，自須給予原告一段之測試期。
      而按原告主張於93年9 月30日完成測試，距離系爭水電工
      程於93年9 月23日安裝完成之期間不長，尚屬合理。如參
      酌被告亦未爭執測試經過期間乙節以觀，自難認原告完成
      及測試系爭工程有何遲誤。
   4、綜上，兩造固約定原告應於93年8 月5 日完成系爭工程，
      然被告既有指定器材安裝位置及提供測試電源之義務；倘
      參諸被告遲至93年8 月12日始確定安裝位置，旋原告於93
      年9 月5 日安裝完成，暨被告遲至93年9 月23日始提供電
      源，則在此日期之前，已安裝完成之設備未能進行測試，
      自屬可歸責於被告之事由而未能進行測試，難認原告有何
      遲延責任。又原告於93年9 月30日完成測試，既屬合理，
      ，亦難認有何遲延。是被告以原告未於93年8 月5 日完成
      系爭工程，依系爭契約第9 條約定，應負遲延責任，自屬
      無據。
五、按遲延之債務，以支付金錢為標的者，債權人得請求依法定
    利率計算之遲延利息；應付利息之債務，其利率未經約定，
    亦無法律可據者，週年利率為5%，民法第233 條第1 項前段
    、第203 條分別定有明文。本件被告尚欠原告系爭工程款1,
    500,000 元，而被告所辯原告完工遲延乙節，並無理由，已
    如前述。從而，原告依系爭契約之工程款給付請求權，請求
    被告給付原告1,500,000 元及自支付命令送達被告翌日即93
    年12月18日起至清償日止，按週年利率5 ﹪計算之利息，為
    有理由，應予准許。
六、本件事證已臻明確，兩造其餘攻擊、防禦方法，經核均與本
    件判決結果不生影響，爰不一一論敘，附此敘明。
七、據上論結，本件原告之訴為有理由，依民事訴訟法第78條，
    判決如主文。
中    華    民    國    95    年    3     月    13    日
                  民事第二庭  審判長法  官  李昭彥
                                    法  官  黃呈熹
                                    法  官  蘇雅慧
正本係照原本作成。
如不服本判決，應於送達後20日內，向本院提出上訴狀並表明上
訴理由，如於本判決宣示後送達前提起上訴者，應於判決送達後
10日內補提上訴理由書（須附繕本）。
中    華    民    國    95    年    3     月    14    日
                                    書記官  王淑娟


司法院資訊處製作；財團法人民間司法改革基金會備份。
